臺灣臺北地方法院刑事裁定　
111年度聲字第754號
聲  請  人  臺灣臺北地方檢察署檢察官
抗  告  人
即  受刑人  蔣家豪




上列抗告人即受刑人因聲請沒入保證金案件，不服本院民國111
年5月18日所為裁定，提起抗告，本院裁定如下：
    主  文
原裁定撤銷。
聲請駁回。
    理  由
一、原裁定意旨略以：抗告人即受刑人蔣家豪（下稱抗告人）因
    詐欺等案件，經檢察官指定保證金額新臺幣2萬元，由抗告
    人出具現金保證後釋放，嗣經本院以110年度審訴字第398號
    、450號判處罪刑確定在案。上開案件經送執行，惟抗告人
    經聲請人合法傳喚而未到案執行，復經拘提及囑託拘提無著
    ，亦無在監、在押之情形，且已因另案經本院於民國111年2
    月18日發布通緝在案等情，堪認抗告人業已逃匿，故對抗告
    人所繳納之保證金予以宣告沒入。
二、抗告意旨略以：抗告人業已入監執行，本院裁定沒入其繳納
    之保證金，於法不合，爰提起抗告，請求撤銷原裁定等語。
三、按當事人對於法院之裁定有不服者，除有特別規定外，得抗
    告於直接上級法院；原審法院認為抗告有理由者，應更正其
    裁定，刑事訴訟法第403條第1項、第408條第2項前段分別定
    有明文。次按，具保之被告逃匿者，應命具保人繳納指定之
    保證金額，並沒入之。不繳納者，強制執行。保證金已繳納
    者，沒入之。前項規定，於檢察官依第93條第3項但書及第2
    28條第4項命具保者，準用之，刑事訴訟法第118條亦有明定
    。是法院裁定沒入具保人繳納之保證金，應以被告尚在逃匿
    中為要件。故具保停止羈押之被告雖曾逃匿，但若經緝獲歸
    案，即不得謂其逃匿而裁定沒入具保人所繳納之保證金（最
    高法院100年度台非字第100號判決意旨參照）。又具保係以
    命具保人提出保證書及繳納相當數額保證金之方式，作為替
    代羈押之手段，而繳納保證金之目的，即在擔保被告按時出
    庭或接受執行，使訴訟程序得以順利進行，是沒入具保人繳
    納之保證金，應以被告「逃匿中」為其要件，如被告曾經逃
    匿，但於法院沒入保證金裁定「生效」前，業已緝獲或自行
    到案，即不得再以被告逃匿為由裁定沒入保證金（最高法院
    106年度台抗字第626號、106年度台非字第155號裁判意旨參
    照）。
四、經查，本院111年5月18日所為之111年度聲字第754號沒入保
    證金裁定，於111年5月23日送達檢察官始生效，復於111年5
    月24日送達抗告人，有本院送達證書在卷可稽（見本院卷第
    57、67頁）。惟抗告人於本院上開裁定生效前之111年5月18
    日已入監執行，有臺灣高等法院在監在押全國紀錄表在卷可
    考（見本院卷第55頁），而本院於111年5月18日為原裁定時
    ，卷內並無上開資料可供審酌。然抗告人既在本院為沒入保
    證金之裁定生效前，已入監執行，抗告人逃匿之事實已不復
    存在，揆諸上開說明，自不得裁定沒入具保人繳納之保證金
    。抗告人據此提出抗告，為有理由，應由本院將原裁定撤銷
    ，並駁回檢察官沒入保證金之聲請。
五、依刑事訴訟法第408條第2項前段，裁定如主文。　　
中　　華　　民　　國　　111 　年　　6 　　月　　16　　日
　　　　　　　　　刑事第十二庭  法　官　張敏玲
上正本證明與原本無異。
如不服本裁定，應於裁定送達後5日內向本院提出抗告狀。因疫
情而遲誤不變期間，得向法院聲請回復原狀。
                                書記官  劉俊廷
中　　華　　民　　國　　111 　年　　6 　　月　　17　　日